臺灣臺北地方法院刑事判決　　　　　　　　　　　　　九十年度簡上字第三七五號
　　上　訴　人　乙○
　　即　被　告
　　選任辯護人　林辰彥
　　　　　　　　黃淑怡
　　　　　　　　張凱輝
右列上訴人因傷害等案件，不服本院民國九十年九月十二日九十年度簡字第三一六０
號第一審判決（台灣台北地方法院檢察署檢察官聲請簡易判決處刑書案號：九十年度
調偵字第五０一號、第五一八號），提起上訴，本院合議庭判決如左：
    主  文
原判決撤銷。
乙○傷害人之身體，處拘役伍拾日，如易科罰金以佰元折算壹日；又公然侮辱人，
處拘役拾日，如易科罰金以佰元折算壹日；應執行拘役柒拾日，如易科罰金以
佰元折算壹日。
    事  實
一、緣乙○與其妹丙○○間因店面懸掛招牌問題而時生爭執，於民國九十年二月十三
    日十二時許，在台北市○○○路○段一一五號一樓豪洲大廈之大樓公用電梯口近
    信箱處，適丙○○自外返家前往信箱取信，乙○竟基於傷害人身體之故意，利用
    丙○○未及注意之便，自其身後出手毆打丙○○之左後腦，致其受有頭部皮下血
    腫之傷害，復於丙○○發覺而回頭查看之際，因與丙○○發生言語上之爭執，竟
    於不特定多數人得出入之該大樓公用電梯口旁，另基於公然侮辱之犯意，當場以
    對丙○○吐口水之方式侮辱之。
二、案經被害人丙○○訴由台北市政府警察局中正第一分局報請台灣台北地方法院檢
    察署檢察官聲請簡易判決處刑。
    理  由
一、訊據被告乙○固不否認於上開時、地與告訴人丙○○發生爭執之事實，然矢口否
    認有何公訴意旨所指之傷害及公然侮辱犯行，辯稱：當日雙方只有發生口角，並
    無動手打人，且無故意吐痰之行為云云。經查：
 （一）右揭犯罪事實，業據告訴人丙○○於警訊及偵審中指訴歷歷，復經證人即在
       場之大樓管理員甲○○於台灣高等法院九十年度暫家護抗字第三二號案件九
       十年五月十一日調查中證稱：「十三日乙○有打丙○○，當時快十二點時在
       門口見到乙○女兒帶其孫女，當時我背對著他們，我感覺頸部涼涼的，原來
       是乙○吐丙○○口水有噴到我，‧‧‧」等語，並於九十一年五月三十一日
       偵查中證稱：「我看到他們在一樓，即當時丙○○要去拿信，乙○看到丙○
       ○就向他吐痰，也波及到我，我回頭看，乙○也就轉到我身後繼續與丙○○
       談家務事。」等語在卷；又證人甲○○嗣於偵查及本院調查中雖否認目睹被
       告乙○毆打告訴人丙○○之事云云，然被告乙○就證人甲○○於上開民事案
       件中所為上開證詞內容記載之正確性，於該案件審理中均未加以爭執，亦無
       請求更正之情事，業經本院依職權調閱前開民事案卷查明無訛，而證人甲○
       ○之上開筆錄係採一問一答作成，復經其當庭具結在卷，又其於上開時間所
       為之陳述，距事實發生之時較近，記憶當更為清晰，且甫經傳喚到案，較少
       權衡利害得失、受他人干預或相互勾串供詞，比之事後翻異之言，理應更為
       可採，是在無其他事證可證明其嗣後翻異之詞與事實更為相符時，自不得任
       意捨棄其上開證詞不採，是證人甲○○嗣後於偵審中所為相關證詞，應屬事
       後維護之詞，不足採信。
 （二）又告訴人丙○○受有如事實欄所載之傷勢，此有國立台灣大學醫學院附設醫
       院九十年二月十三日所出具之診斷書及病歷紀錄各一紙附卷可參。另證人即
       台大醫院醫師蔡光超於九十年六月十三日偵查中證稱：「甲狀腺機能低下症
       所引起的為全身性，本件之傷就診斷書來看應是受外力成傷，而且本件皮下
       血腫有瘀血的情形，至於甲狀腺機能低下症是全面的，是遍部全身，即此症
       所引發的應該是全身浮腫，若無外力，應不會有瘀血腫脹情形，因此就此病
       患來看應有外力造成，另甲狀腺機能低下症不會發生在頭部。」等語，參諸
       證人即當日為告訴人治療之醫師曾家琳於同日偵查中證稱：「‧‧‧當時我
       有摸傷處，應是立即造成的血腫，依其腫脹傷來看，應是才傷沒多久，並非
       過一陣子後會出現如此之傷勢，又此傷是所謂鈍物、硬物造成的傷害。‧‧
       」等語，足見告訴人丙○○之上開傷勢，應係外力造成所致無訛。是被告乙
       ○上開所辯，應屬事後卸責之詞，不足採信。
 （三）又被告乙○於九十年五月三十一日偵查中雖稱：「我沒有故意吐痰，可能是
       我講話口水多。」云云，然依證人甲○○於偵審中所陳述查覺吐痰行為之情
       節，顯非僅係講話中誤噴口水所致。是被告乙○上開所辯，亦屬事後飾卸之
       詞，不足採信。又被告乙○於前揭時、地對告訴人丙○○吐口水之行為，衡
       情應認係足以貶損他人之社會評價，自屬侮辱行為；而本件案發地點係在豪
       洲大廈一樓公用電梯口旁，足見該處所於案發時乃屬不特定多數人所得出入
       之場所。是被告乙○以上開行為侮辱告訴人丙○○時，係處於不特定多數人
       所得共見共聞之狀態，而達公然程度。
    綜上所述，本件事證明確，被告犯行洵堪認定，應予依法論科。
二、按刑法第三百零九條第二項之加重侮辱罪，係指對於被害人施以不法腕力而加以
    侮辱而言。查被告乙○僅係以吐口水之方式侮辱告訴人丙○○，尚難認該等行為
    已達施以不法腕力之程度，是被告乙○之上開侮辱行為自與加重侮辱罪之構成要
    件有間。核被告乙○所為，係犯刑法第二百七十七條第一項之傷害罪及第三百零
    九條第一項之公然侮辱罪。聲請意旨認被告乙○所為之侮辱行為，係犯刑法第三
    百零九條第二項之加重侮辱罪，尚有未洽，惟其基本事實同一，本院自應予以審
    理，並變更其起訴法條。又其所犯上開二罪，犯意各別，罪名互異，應予分論併
    罰。原審據以論科，固非無見。惟（一）被告乙○係犯公然侮辱罪，原審認係加
    重侮辱罪，尚有未合。（二）被告乙○與告訴人丙○○誼屬兄妹，因故積怨日久
    ，但被告乙○對告訴人丙○○之傷害尚屬輕微，且二人時起爭執互有口角，被告
    乙○對告訴人丙○○所為公然侮辱情節及告訴人丙○○所受損害非重，原審分別
    依序判處有期徒刑四月、三月（得易科罰金），並定其應執行刑為有期徒刑六月
    及諭知易科罰金之折算標準，量刑亦嫌過重。又被告乙○上訴意旨否認犯罪，雖
    無可採，然原判決既有上開可議之處，自屬無可維持，應由本院予以撤銷改判。
    爰審酌被告乙○雖未曾受有期徒刑以上刑之宣告，此有台灣高等法院檢察署刑案
    紀錄簡覆表一份附卷可按，其僅因店面懸掛招牌一事發生爭執即出手毆打告訴人
    丙○○，並以吐口水之方式侮辱告訴人丙○○，復於犯後猶狡詞卸責，及其品行
    、犯罪之動機、目的、手段、智識程度及所生危害等一切情狀，分別量處如主文
    所示之刑，並均諭知易科罰金之折算標準，且就其所犯上開二罪定其應執行刑並
    諭知易科罰金之折算標準。
據上論斷，應依刑事訴訟法第四百五十五條之一第一項、第三項、第三百六十九條第
一項前段、第三百六十四條、第二百九十九條第一項前段、第三百條，刑法第二百七
十七條第一項、第三百零九條第一項、第四十一條第一項、第五十一條第六款，罰金
罰鍰提高標準條例第一條前段、第二條，判決如主文。
本案經檢察官蔡秋明到庭執行職務。
中      華      民      國     九十一     年     九     月    二十六    日
                              臺灣臺北地方法院刑事第九庭
            審判長法  官    李英豪
                                          法  官    王綽光
                                          法  官    黃雅君
不得上訴。
右正本證明與原本無異。
                                          書記官    梁淑時
中      華      民      國     九十一     年     九     月    二十八    日
附錄本案論罪科刑法條：
刑法第二百七十七條第一項、第三百零九條第一項
刑法第二百七十七條
一傷害人之身體或健康者，處三年以下有期徒刑、拘役或一千元以下罰金。
二犯前項之罪、因而致人於死者，處無期徒刑或七年以上有期徒刑，致重傷者，處三
  年以上十年以下有期徒刑。
刑法第三百零九條
公然侮辱人者，處拘役或三百元以下罰金。
以強暴犯前項之罪者，處一年以下有期徒刑、拘役或五百元以下罰金。
